臺灣高等法院高雄分院民事判決
110年度家上字第60號
上  訴  人  王品方    住○○市○○區○○○路000○00號00                        樓(限本人親收)

訴訟代理人  吳珮芳律師
            田勝侑律師
上訴人      張攻心  

訴訟代理人  黃韡誠律師
複代 理 人  陳又溥律師（言詞辯論終結後解除委任）
上列當事人間請求夫妻剩餘財產分配事件，上訴人對於中華民國
110年7月28日臺灣高雄少年及家事法院109年度婚字第383號第一
審判決提起上訴，王品方並為訴之擴張，本院於111年5月11日言
詞辯論終結，判決如下：
    主  文
原判決關於駁回上訴人甲○○後開第二項請求新臺幣陸拾萬參仟柒
佰肆拾貳元本息部分，及該部分假執行之聲請，暨訴訟費用之裁
判均廢棄。
上訴人乙○○應再給付上訴人甲○○新臺幣陸拾肆萬壹仟壹佰參拾參
元，及其中新臺幣陸拾萬參仟柒佰肆拾貳元自民國一百零九年十
月二十七日起，其餘新臺幣參萬柒仟參佰玖拾壹元自民國一百一
十年十一月十九日起，均至清償日止，按週年利率百分之五計算
之利息。
上訴人甲○○其餘擴張之訴均駁回。
上訴人乙○○上訴駁回。
本判決第二項所命給付部分，於上訴人甲○○以新臺幣貳拾壹萬伍
仟元供擔保後，得假執行，但上訴人乙○○如以新臺幣陸拾肆萬壹
仟壹佰參拾參元預供擔保，得免為假執行。
上訴人甲○○其餘假執行之聲請駁回。
第一、二審訴訟費用，由上訴人乙○○負擔。擴張之訴訴訟費用，
由上訴人甲○○負擔二十五分之二十四，餘由上訴人乙○○負擔。
    事實及理由
一、按第二審訴之變更或追加，非經他造同意，不得為之。但請 求之基礎事實同一、擴張應受判決事項之聲明或不甚礙被告防禦及訴訟終結者，均不在此限，民事訴訟法第446條第1項、第255條第1項第2、3、7款定有明文。查本件上訴人即被上訴人甲○○（下稱甲○○）原請求被上訴人即上訴人乙○○（下稱乙○○）給付新臺幣（下同）1,701,386元本息，嗣於本院再擴張請求940,270元之本息（見本院卷二第33頁），核屬擴張應受判決事項之聲明，合於上開規定，程序上應予准許，附此說明。 
二、甲○○主張：兩造於民國98年8月18日結婚，婚後未約定夫妻
    財產制，嗣於109年12月9日和解離婚，並同意以甲○○訴請離
    婚時即109年3月4日作為剩餘財產分配婚後財產價值之基準
    時點，而甲○○之婚後財產為445,925.25元，乙○○婚後財產為
    3,848,697元，是甲○○自可向乙○○請求夫妻剩餘財產分配之
    差數等語。並聲明：㈠乙○○應給付甲○○1,701,386元，及其中
    1,033,224元自起訴狀繕本送達翌日起至清償日止，其餘自1
    09年10月27日起至清償日止，均按年息5％計算之利息。㈡願
    以現金或同額之金融機構可轉讓之定期存單供擔保，請准宣
    告假執行。
三、乙○○則以：乙○○婚前於97年1月11日、4月9日分別受其母親
    張林瑛美贈與2,000,000元、801,087元，屬乙○○之婚前財產
    ，不應計入剩餘財產請求標的。又甲○○故意為減少乙○○對於
    剩餘財產之分配，而於109年2月19日、28日分別自帳戶內提
    領100,117元、100,000元，應予追加計入甲○○之婚後財產。
    又如甲○○之剩餘財產分配請求有理由，因甲○○對於兩造婚姻
    生活無貢獻或貢獻較少，請求依民法第1030條之1第2項酌減
    分配額為45％。另甲○○自109年1月8日返回娘家，至兩造同意
    未成年子女張雲傑、張宸傑均由乙○○擔任親權行使人之日即
    110年2月1日止，乙○○已代墊扶養費12個月計75,432元；而
    兩造於107年4月18日共同購買高雄市○○區○○○路000○00號20
    樓房地（下稱系爭房地），權利範圍各1/2，並於同日向台
    灣土地銀行股份有限公司（下稱土地銀行）以兩造為設定義
    務人，設定最高限額抵押權10,800,000元，本應共同按月繳
    納房屋貸款本息，然自107年7月起至110年7月止均由乙○○獨
    力繳納，其半數598,131元亦屬乙○○為甲○○所代墊，則乙○○
    就上開扶養費、房貸本息代墊款項，均得依民法第179條、
    第334條第1項規定主張抵銷，抵銷後甲○○已無剩餘財產分配
    差額可請求等語為辯。
四、原審判決乙○○應給付甲○○1,097,644元，及其中1,033,224元
    自109年4月15日起至清償日止，其餘部分自109年10月27日
    起至清償日止，均按週年利率5％計算之利息，並駁回甲○○其
    餘之訴。兩造均不服，提起上訴，甲○○上訴並擴張聲明：㈠
    原判決關於駁回甲○○請求603,742元本息部分，及該部分假
    執行聲請暨訴訟費用負擔之裁判廢棄。㈡乙○○應再給付甲○○1
    ,544,012元，及其中603,742元自109年10月27日起，其餘94
    0,270元自110年11月19日起，均至清償日止，按週年利率5％
    計算之利息。㈢願以現金或同額之金融機構可轉讓定期存單
    供擔保，請准宣告假執行。乙○○上訴聲明：㈠原判決不利於
    乙○○部分廢棄。㈡上開廢棄部分，甲○○於第一審之訴及假執
    行之聲請均駁回。甲○○答辯聲明：上訴駁回。乙○○答辯聲明
    ：㈠上訴及擴張之訴均駁回。㈡如受不利之判決，願供擔保免
    為假執行。 
五、兩造不爭執事項：
  ㈠兩造於98年8月18日登記結婚，甲○○於109年3月4日起訴離婚
    ，本件剩餘財產分配基準時為109年3月4日。
  ㈡乙○○原名張智韋，後改名為乙○○。
  ㈢兩造共有權利範圍各1/2之系爭房地均不列入兩造婚後財產。
  ㈣甲○○所有高雄市○○區○○段○○段000○號（門牌號碼：高雄市○○
    區○○路00巷0○0號）房屋及同段703、704地號土地，登記原
    因為繼承，登記日期為107年12月6日，為甲○○繼承取得，不
    列入甲○○婚後財產。
　㈤乙○○就兩造共有之系爭房地，自107年5月起至110年7月止，
    已代甲○○墊付房貸598,131元。
  ㈥兩造購買系爭房地時，其中自備款1,500,00元係由乙○○支付
    。
六、本院判斷：
  ㈠按夫妻未以契約訂立夫妻財產制者，除本法另有規定外，以
    法定財產制為其夫妻財產制；而依法定財產制關係消滅時，
    夫或妻現存之婚後財產，扣除婚姻關係存續中所負債務後，
    如有剩餘，其雙方剩餘財產之差額，應平均分配。夫妻現存
    之婚後財產，其價值計算以法定財產制關係消滅時為準；但
    夫妻因判決而離婚者，以起訴時為準，民法第1005條、第10
    30條之1第1項、第1030條之4第1項分別定有明文。本件兩造
    於98年8月18日結婚，婚後未約定夫妻財產制，自應以法定
    財產制為其夫妻財產制，並應以甲○○起訴請求離婚即109年3
    月4日為準計算雙方剩餘財產之分配。
　㈡甲○○於基準時點所餘之婚後財產？
    ⒈現金存款及股票部分：
　　　甲○○於基準時點名下有如原判決附表一（下稱附表一）所
      示計445,925元之存款及股票乙節，有甲○○所提存摺影本
      、證券庫存查詢等件可憑（見原審卷一第51至59頁），而
      乙○○就甲○○前曾於109年2月19日、28日自帳戶內所提領之
      100,117元、100,000元部分，業於本院表示同意無庸列入
      甲○○婚後財產（見本院卷二第74頁），則此部分價額即如
      附表一所示445,925元，堪以認定。
　　⒉對乙○○所負債務部分：
　　　按民法第1030條之1第1項本文規定，法定財產制關係消滅
      時，夫或妻現存之婚後財產，扣除婚姻關係存續所負債務
      後，如有剩餘，其雙方剩餘財產之差額，應平均分配。上
      開規定，並未將夫妻間所負債務除外，自應一體適用。況
      夫妻間互負債權債務，如於剩餘財產分配基準日前清償，
      夫妻間之財產分別有增減，與基準日後未清償而將債權債
      務列入計算結論相符，對夫妻間婚後剩餘財產之計算，並
      無不公；而依民法第1030條之1 規定計算夫妻剩餘財產分
      配之金額後，夫妻間之債權債務並未因而消滅，債權人之
      一方，自得以該債權與其所負夫妻剩餘財產分配債務互為
      抵銷（最高法院（最高法院109年度台上字第713號、106
      年度台上字第1223號判決意旨參照）。經查：　　
　　　⑴未成年子女扶養費部分　
　　    按父母對於未成年之子女有保護及教養之權利義務，民
        法第1084條第2項定有明文。而未成年子女與父母之一
        方共同居住，其等之日常生活所需各項費用，多由同居
        一處之父或母支出，此係一般常情，是以與未成年子女
        同居一處之父或母，主張已給付未成年子女之扶養費者
        ，應屬一般常態事實。又按父母應共同扶養其無謀生能
        力之未成年子女，倘由父母之一方單獨扶養，他方因而
        受有免支出扶養費之利益者，為扶養之一方固得依不當
        得利之法律關係，請求他方按應分擔之程度，償還其代
        墊之扶養費用，惟民法第179條之不當得利，以請求權
        人受有損害為必要，自應以有實際支出而代墊，致受有
        損害，方得列入計算（最高法院109年度台簡抗字第74
        號裁定意旨）。乙○○主張甲○○自109年1月8日離家後，
        即未負擔未成年子女張雲傑、張宸傑之扶養費用，迄於
        109云云，而甲○○對其自斯時起即未支付未成年子女扶
        養費用雖不爭執，惟辯稱其已另提供系爭房地1/2供未
        成年子女使用等語。查乙○○前向甲○○請求給付離婚後未
        成年子女扶養費，經原法院審酌兩造之所得、財產狀況
        ，及甲○○確有提供系爭房地1/2作為未成年子女居住使
        用等情況，裁定甲○○尚應負擔未成年子女每人每月3,00
        0元之扶養費乙節，此有原法院110年度家親聲字第209
        號裁定附卷可稽（本院卷二第433至436頁）；而兩造於
        本院審理中亦均同意甲○○於109年1月8日至110年2月1日
        之期間應負擔之未成年子女扶養費以72,000元（即每人
        每月3,000元）計算等語在卷（見本院卷二第455頁），
        則本院自得以此金額認定，從而自109年1月8日至基準
        時點109年3月4日止，甲○○對乙○○負有扶養費之婚後債
        務5,600元【計算式：3,000元×（56日/30）＝5,600元】
        ，應屬明確。　　
　　　⑵系爭房屋貸款本息部分
　　    按家庭生活費用，除法律或契約另有約定外，由夫妻各
        依其經濟能力、家事勞動或其他情事分擔之，民法第10
        03條之1第1項有所明定。乙○○主張其自107年5月起至11
        0年7月止獨力繳納系爭房地之貸款本息，自107年5月起
        110年7月止計繳納1,196,261元，其中半數即598,131元
        係代甲○○墊付，甲○○自應返還云云，並提出土地銀行中
        山分行存摺內頁為證（見原審卷四第339至351頁、第42
        1至423頁），而甲○○對乙○○確有繳納上開貸款本息固不
        爭執，惟辯稱該部分係屬家庭生活費用，依兩造經濟狀
        況，應由乙○○全額負擔等語。查系爭房屋係由兩造共同
        於107年4月18日購買，權利範圍各為1/2，並於同日共
        同向土地銀行貸款，且設定最高限額抵押權1,080萬元
        乙節，此有系爭房地登記謄本在卷可佐（見原審卷四第
        167至174頁），參酌乙○○於高雄市政府社會局兒童福利
        服務中心委託辦理監護權案件訪視時，陳稱兩造一同經
        營網拍販賣飾品近8年，年營業額約450萬，每月收入扣
        除家庭開銷（房貸、水電等等），尚能有六位數的存款
        ，經濟上沒有問題，收入皆匯入其個人帳戶，家中開銷
        皆由其處理，若甲○○需購買也會提取金錢提供，原本兩
        人一同工作週休1天，後續調整改為週休2天等語，此有
        訪視調查報告在卷可參（見原審卷一第266頁），與甲○
        ○所述兩造過去一同在家中從事網拍工作，收入都匯入
        乙○○帳戶，乙○○負責管理運用與提領負擔家庭生活開銷
        ，家庭收入負擔生活外尚有存款等語（見原審卷一第26
        6頁），大致相符，應可採信。則依兩造所陳婚姻存續
        中之生活模式及經濟狀況，當初兩造購置系爭房地係基
        於共同經營婚姻生活之目的，而婚後兩造亦在該處共同
        從事網拍事業，然收入均匯入乙○○帳戶，至於系爭房地
        之貸款、水電等家庭生活費用則由乙○○自收入中統籌支
        付之事實，應可認定，是離婚前關於系爭房地之貸款費
        用既屬家庭費用之一部，乙○○自不得於嗣後請求甲○○返
        還，其此部分主張，尚屬無據。至於兩造於109年12月9
        日離婚後，甲○○應自行負擔的房貸債務，因發生時點在
        剩餘財產計算基準時點後，則屬乙○○抵銷債權（詳如後
        述），故不列為甲○○之婚後債務。 　　　
      ⑶系爭房地頭期款及裝潢費用部分
　　　　乙○○主張其就系爭房地支付頭期款1,500,000元及裝潢
        費用2,001,910元等語，並提出系爭房地買賣契約書、
        發票、匯款申請書、皇御苑整合室內設計有限公司（下
        稱皇御苑公司）估價單為證（見本院卷一第73至139頁
        ），甲○○對系爭房地之頭期款1,500,000元確為乙○○所
        繳納並不爭執，然就裝潢費用2,000,910元部分則予否
        認。經查，系爭房地乃兩造為共營家庭生活所購入，嗣
        後並於該處共同從事網拍工作，故關於系爭房地之各項
        支出均應屬兩造家庭生活費用之一部，業經本院認定如
        上，應認乙○○所支付之頭期款、裝潢費用係為日後婚姻
        生活所為支出，同屬家庭生活費用之一部，亦不得於事
        後請求甲○○返還，其此部分主張，同無可採。　　　　
        　　
　　⒊綜上，甲○○於基準時點現存之婚後財產包括現金及股票等
      積極財產445,925元，及對乙○○所負債務5,600元，合計為
      440,325元（445,925元－5,600元＝440,325元）。　
　㈢乙○○於基準時點所餘之婚後財產
    ⒈股票存款及汽車部分
      ⑴婚前財產變形部分
        ①按夫妻之一方婚後現存財產，是否為其處分婚前財產
          之變形、轉換或替代，應由時間之密接性、金額之涵
          蓋性及金流之明確性三方面為通盤之觀察，此係因金
          錢具有高度可代替性及普遍使用性，一旦流入受領人
          之財產中，即不易識別，而難以明確判斷其嗣後之流
          向，故如無明確之資金流向，或出售婚前財產時間已
          久、所得款項已與受領人其他款項混同難辨，均難認
          該婚後現存財產屬其婚前財產之變形、轉換或替代，
          應屬至明。
        ②乙○○固以其婚前於97年1月11日、4月9日分別受其母張
           林瑛美贈與2,000,000元、801,087元，其乃持該受
           贈款項購買定存、股票，並於婚後用於支付兩造家
           庭費用，故該部分金額係屬乙○○婚前財產而不應計
           入剩餘財產請求標的云云，並提出其合作金庫商業
           銀行帳號0000000000000帳（下稱合庫帳戶）戶之交
           易明細為證（見原審卷四第329至334頁），而甲○○
           對該2,801,087元為乙○○受贈取得亦不爭執，應可採
           信。然觀之上開帳戶交易明細內容，該帳戶另有其
           他款項之進出而為乙○○頻繁使用，且乙○○於取得該2
           筆贈與款項後，即與帳戶內之其他款項混同而陸續
           支用，迄於兩造98年8月18日結婚時，帳戶內之結餘
           金額為11,222元（見原審卷四第332頁），又乙○○就
           其受贈與之2,801,087元係如何變形為其婚後財產，
           並未舉證以實其說，則其主張其婚後財產應扣除該2
           ,801,087元，即屬無據。
　　　　 ③乙○○復以其於婚後99年10月25日、同年11月9日、100
           年7月23日，分別自上開合庫帳戶匯款17,400元、49
           9,000元、15,000元至其中國信託商業銀行股份有限
           公司帳號000000000000帳戶（下稱中國信託帳戶）
           內，足見其名下之股票及定存，係屬婚前無償取得
           財產之變形云云，並以其中國信託帳戶交易明細為
           證（見原審卷三第205至279頁），惟乙○○之合庫帳
           戶於兩造98年8月18日結婚時僅餘11,222元已如上述
           ，足見其於婚後所匯之上開3筆金額，均與婚前財產
           無關，仍無從於計算乙○○婚後財產時扣除。
　　　　 ④乙○○另謂其於婚前97年7月1日以65萬元購買高雄市○○
           區○○○路000號13樓之1房屋（下稱系爭套房），嗣於
           婚後102年4月24日以75萬元出售，此75萬元應屬乙○
           ○婚前財產之變形，於計算婚後財產時應予扣除云云
           ，並提出地籍圖資網路便民服務系統門牌查詢結果
           、地籍異動索引、交易實價查詢服務網查詢資料等
           件為證（見本院卷二第129至138頁），甲○○則辯稱
           此部分款項已與乙○○其他財產混同，乙○○應說明係
           變形為何筆婚後財產等語。然乙○○就其出售系爭套
           房所得款項後之資金使用情形，及該款項與其於基
           準時點所餘財產之關連性，均未為具體之舉證及說
           明，其此部分主張，並無可採。　　　  
 　　　⑵乙○○於基準時點時所有之存款、股票及汽車，如原判決
         附表二編號1至26所示，此有中國信託商業銀行股份有
         限公司、中華郵政函覆、臺灣集中保管結算所股份有
         限公司、高雄市汽車同業公會函覆在卷（見原審卷一
         第213至229頁、原審卷二第7至229頁、原審卷一第259
         至263頁、原審卷四第73頁），故其此部分婚後財產價
         額應為3,848,697元，應可認定（原審附表二就上開總
         額另扣除11,222元部分係屬錯誤，應不予扣除乙節，
         業為兩造所不爭執，見本院卷二第28頁）。 
　　 ⒉對甲○○之債權部分
       乙○○於基準時點尚有對甲○○另有代墊未成年子女扶養費5
       ,600元，至其支付系爭房地貸款本息、頭期款、裝潢費
       部分則屬家庭生活費用而不得對甲○○請求返還等節，均
       經本院認定如上，故應認乙○○對甲○○之債權總額合計5,6
       00元。
　   ⒊雲宸企業行之存貨部分
       甲○○主張兩造婚後共同於網路平台經營販賣飾品，並以
       乙○○名義設立雲宸企業行及申設銀行帳戶，雲宸企業行
       於109年1月26日尚有存貨1,880,539元，應列入乙○○之婚
       後財產云云，並提出雲宸企業行庫存統計表、電子檔案
       儲存日期圖片、兩造Line對話紀錄、108年12月25日倉庫
       及工作室照片為證（見本院卷一第263頁、第321至339頁
       、第347至521頁、上證三卷一、卷二），乙○○則否認上
       開庫存統計表之真正，並辯稱雲宸企業行由其一人處理
       接單、理貨、出貨，已無能力再製作庫存報表，縱有上
       開存貨，然無法證明於基準時點仍存在，且並未將乙○○
       之進貨成本扣除云云，並另提出其核算之109年3月庫存
       金額核算表（見本院卷二第463頁）。本院經向受託記帳
       之達業聯合會計師事務所函調相關庫存報表，經該所函
       覆表示受委託記帳項目不包括編制庫存報表及紀錄存貨
       之進、銷貨，無法提供該部分資料（見本院卷二第59頁
       ）；嗣本院再依甲○○之聲請，向達業聯合會計師事務所
       調取雲宸企業行105年度至109年度之所得稅算申報書、
       資產負債表、損益表及109年1月1日至3月4日之進、銷項
       憑證（見本院卷二第177至197頁、第209至405頁），惟
       仍無從憑以推估雲宸企業行於基準日之存貨數額，亦經
       甲○○自陳在卷（見本院卷二第415頁）。本院依上開雲宸
       企業行銷項憑證資料，雖堪認其確實備有相當數量之存
       貨，然因存貨數量係屬隨時變動之狀態，實無從逕依甲○
       ○所提統計表而為認定，然乙○○業已自陳於109年3月份尚
       有庫存455,677元，並提出前開庫存金額核算表在卷，自
       應將此金額列入乙○○於基準時點之婚後財產。
　   ⒋綜上，乙○○於基準時點現存之婚後財產含現金、股票及汽
        車3,848,697元、對甲○○之債權5,600元、雲宸企業行存
        貨455,677，合計為4,309,974元（計算式：3,848,697
        元＋5,600元＋455,677元＝4,309,974元）。
　㈣甲○○就兩造剩餘財產差額之分配應否酌減？
　　按民法第1030條之1 第2項規定，依同條第1項平均分配剩餘
    財產顯失公平者，法院得調整或免除其分配額。其立法意旨
    ，在使夫妻雙方於婚姻關係存續中所累積之資產，於婚姻關
    係消滅而雙方無法協議財產之分配時，由雙方平均取得，以
    達男女平權、男女平等之原則。惟夫妻之一方對於婚姻共同
    生活並無貢獻或協力，欠缺參與分配剩餘財產之正當基礎時
    ，不能使之坐享其成，獲得非分之利益，於此情形，若就夫
    妻剩餘財產差額平均分配顯失公平者，法院始得依同條第2
    項規定調整或免除其分配額，以期公允（最高法院109年度
    台上字第2475號判決意旨參照）。乙○○雖以甲○○自109年1月
    8日離家後，對累積婚後財產已毫無貢獻，應依上開規定酌
    減剩餘財產分配數額云云。然查，乙○○業於監護權案件訪視
    時自陳兩造一同經營網拍販賣飾品近8年（一同工作週休1至
    2日，直至甲○○於109年1月離家），年營業額約450萬，每月
    扣除家庭開銷，尚能有六位數存款，收入皆匯入其個人帳戶
    等語已如前述，則依其上開所述，足認甲○○對其婚後財產之
    累積或增加，確有極大之貢獻或協力，且甲○○從事家務、照
    顧子女亦有其勞動之價值，本院實無從認由兩造平均分配剩
    餘財產差額有何顯失公平之情，是乙○○依民法第1030條之1
    第2項規定，請求酌減甲○○之分配額，即無可採。
　㈤兩造剩餘財產分配差額之計算：
    本件兩造於基準時點所餘之婚後財產，甲○○為440,325元；
    乙○○為4,309,974元，則兩造剩餘財產之差額應為3,869,649
    元（計算式：4,309,974元－440,325元＝3,869,649元），則
    甲○○本於民法第1030條之1第1項規定所得請求分配之剩餘財
    產差額應為1,934,825元（3,869,649元÷2＝1,934,825元，小
    數點以下四捨五入）。
　㈥兩造所為抵銷抗辯有無理由？　
　　⒈乙○○部分：
　　  ⑴未成年子女扶養費部分
　　　　甲○○自109年1月8日離家後至110年2月1日之期間，業由
        乙○○代墊未成年子女扶養費72,000元乙節為兩造所不爭
        執（見本院卷第455頁），乙○○就此代墊之扶養費72,00
        0元，自得對甲○○主張抵銷。
　　　⑵系爭房地貸款本息、頭期款、裝潢費部分　
　　　　乙○○固主張其獨力支付系爭房地之頭期款1,500,000元
        、設計裝潢費2,001,910元，並於107年5月至110年7月
        之期間，繳納系爭房地之貸款本息1,196,261元，應由
        甲○○支付半數云云，然系爭房地為兩造婚後共營家庭生
        活，並一起從事網拍工作之地點，則乙○○於婚姻存續期
        間為系爭房地所支出之房地價款、裝潢費用，應認均係
        用以維繫婚姻共營家庭生活所為之支出，而屬家庭生活
        費之範疇，且兩造於婚姻存續期間，就網拍工作之收入
        均由乙○○管理運用，用以支付家庭開銷已有共識，乙○○
        不得再向甲○○請求返還等情，亦經本院認定如上；至乙
        ○○於109年12月9日離婚後，已無為甲○○支付家庭生活費
        用之必要，而甲○○既為系爭房地權利範圍1/2之所有權
        人，自負有給付房屋貸款之義務。經核對前開乙○○之土
        地銀行存摺內頁繳款紀錄（見原審卷四第351頁、第421
        至423頁），乙○○自109年12月21日起至110年7月止所繳
        納之房貸本息為248,096元（計算式31,012元＋128,890
        元＋64,023元＋16,148元＋8,023元），其中半數應由甲○○
        負清償之責，是乙○○於兩造離婚後，另對甲○○取得房貸
        代繳債權124,048元（248,096元÷2＝124,048元），其於
        此金額之範圍對甲○○主張抵銷，應屬有據。
　　⒉甲○○部分：　　
　　  甲○○另辯以乙○○自兩造109年12月9日離婚後，仍與兩造未
      成年子女繼續居住系爭房地，占用逾其權利範圍1/2之部
      分，並更換家中門鎖，妨礙甲○○返回使用之權利，依附近
      租金行情計算，乙○○無權占用系爭房地1/2，每月受有相
      當於租金之不當得利18,842元，自109年12月起至110年7
      月止共計150,736元云云。然系爭房地當初即係由兩造共
      同購買供家庭生活使用，已經本院認定如上；而甲○○係於
      109年1月8日自行離開系爭房地，乙○○則與未成年子女繼
      續同住該處迄今，亦為兩造所不爭執（見原審卷四第390
      頁）；參以兩造於109年12月9日和解離婚時，並未就系爭
      房地嗣後之使用另為協議，且原法院於酌定扶養費時，已
      斟酌甲○○提供系爭房地1/2供未成年子女居住使用之情況
      ，因而裁定其每月應負擔之扶養費為每人3,000元等情，
      應認甲○○於109年1月9日係依己意自行遷離系爭房地，而
      其嗣後仍繼續提供系爭房地予未成年子女使用，且兩造於
      離婚時並未就系爭房地由何人使用另為協議，乙○○亦得依
      民法第818條之規定，本於共有人之身分對於系爭房地之
      全部使用收益，其就占有使用系爭房地，自有法律上之權
      源，而非無權占有，亦無受有不當得利之可言，故甲○○以
      其對乙○○另有不當得利債權150,736元，並據此主張抵銷
      云云，難認有理。
    ⒊本件甲○○所得請求分配之剩餘財產差額為1,934,825元，經
      乙○○以72,000、124,048元抵銷後，尚餘1,738,777元（計
      算式：1,934,825元－72,000元－124,048元＝1,738,777元）
      ，甲○○此部分主張為有理由，逾此範圍之請求則屬無據，
      不應准許。
七、綜上所述，甲○○依民法第1030條之1第1項之規定，請求乙○○
    給付1,738,777元本息部分，即無不合，應予准許；逾此部
    分之請求，為無理由，不應准許。準此，除原判決已命乙○○
    給付1,097,644元本息，並為准免假執行之宣告外，甲○○請
    求乙○○再給付641,133元，及其中603,742元自109年10月27
    日起，其餘37,391元自110年11月19日起，均至清償日止按
    年息5％計算之利息部分，為有理由，應予准許，原審就上開
    應准許之603,742元本息部分，為甲○○敗訴之判決，並駁回
    其假執行之聲請，尚有未洽，甲○○指摘原判決此部分不當，
    求予廢棄改判，為有理由，爰將原判決此部分廢棄，並就甲
    ○○於本院擴張訴之聲明有理由部分，併為改判如主文第2項
    所示。至於其餘應准許之部分，原審為甲○○勝訴之判決，並
    分別諭知兩造供擔保後准免假執行，則無不合。乙○○之上訴
    、甲○○其餘擴張之訴，均無理由，應予駁回。本判決所命給
    付部分，兩造均陳明願供擔保宣告准免假執行，經核均無不
    合，爰分別酌定相當擔保金額准許之。
八、本件事證已臻明確，兩造其餘之攻擊或防禦方法及所用之證
     據，經本院斟酌後，認為均不足以影響本判決之結果，爰
    不 逐一論列，附此敘明。
九、據上論結，本件甲○○之上訴為有理由，擴張之訴為一部有理
    由，一部無理由，乙○○之上訴為無理由，判決如主文。
中　　華　　民　　國　　111 　年　　6 　　月　　8 　　日
                      家事法庭
                        審判長法  官 蘇姿月
                              法  官 郭宜芳
                              法  官 謝雨真
以上正本證明與原本無異。
甲○○不得上訴
乙○○如對本判決上訴，須於判決送達後20日內向本院提出上訴狀
，其未表明上訴理由者，應於上訴後20日內向本院提出上訴理由
書（均須按他造當事人之人數附繕本）。上訴時應提出委任律師
或具有律師資格之人之委任狀，並依附註條文規定辦理。如委任
律師提起上訴者，應一併繳納上訴審裁判費。
中　　華　　民　　國　　111 　年　　6 　　月　　8 　　日
　　　　　　　　　　　　　　　書記官 陳勃諺　
附註：
民事訴訟法第466條之1：
對於第二審判決上訴，上訴人應委任律師為訴訟代理人，但上訴
人或其法定代理人具有律師資格者，不在此限。
上訴人之配偶、三親等內之血親、二親等內之姻親，或上訴人為
法人、中央或地方機關時，其所屬專任人員具有律師資格並經法
院認適當者，亦得為第三審訴訟代理人。
第1項但書及第2項情形，應於提起上訴或委任時釋明之。